臺灣臺中地方法院刑事判決
110年度交簡上字第67號
上  訴  人  臺灣臺中地方檢察署檢察官
上  訴  人 
即  被  告  詹硯翔


上列上訴人因被告過失傷害案件，不服本院110年度交簡字第23
號中華民國110年1月29日第一審刑事簡易判決（起訴案號：109
年度偵字第34320號），提起上訴，本院管轄第二審之合議庭判
決如下：
    主  文
上訴駁回。
詹硯翔緩刑貳年，並應依本院一一０年度中司交附民移調字第一０
七號調解程序筆錄所載內容履行賠償義務。
    犯罪事實
一、詹硯翔考領有普通重型機車駕駛執照，於民國109年4月2日
    下午，騎車牌號碼000-000號普通重型機車（下稱上開157-L
    NR號機車），沿臺中市神岡區承德路由南往北方向行駛，於
    同日下午6時34分許，行經承德路18號前時，本應注意行車
    速度，在設有快慢車道分隔線之慢車道，時速不得超過40公
    里；汽車在同一車道行駛時，除擬超越前車外，後車與前車
    之間應保持隨時可以煞停之距離；及應注意車前狀況，隨時
    採取必要之安全措施，而依當時天候晴、光線為日間自然光
    線、路面鋪裝柏油、乾燥、無缺陷、視距良好，並無不能注
    意之情事，竟疏未注意及此，逾越上開路段速限，以時速約
    49.44公里之速度超速行駛，復疏未與前車之間應保持隨時
    可以煞停之距離，又疏未注意車前狀況，隨時採取必要之安
    全措施，即貿然騎上開157-LNR號機車直行，適吳仁宗騎腳
    踏自行車慢車，沿同路段同方向行駛在詹硯翔前方，詹硯翔
    所騎上開157-LNR號機車乃撞及吳仁宗所騎腳踏自行車慢車
    後車輪，致吳仁宗人車到地，因此受有右股骨頸閉鎖性骨折
    之傷害。詹硯翔於肇事後，於未經有偵查權之機關或公務員
    發覺為犯嫌前，在警方前往現場處理時，當場承認其為肇事
    人而願接受裁判。
二、案經吳仁宗訴由臺中市政府警察局豐原分局報告臺灣臺中地
    方檢察署檢察官偵查起訴。
    理  由
一、證據能力方面：
    按被告以外之人於審判外之陳述，雖不符刑事訴訟法第159
    條之1至第159條之4之規定，而經當事人於審判程序同意作
    為證據，法院審酌該言詞陳述或書面陳述作成時之情況，認
    為適當者，亦得為證據。當事人、代理人或辯護人於法院調
    查證據時，知有第159條第1項不得為證據之情形，而未於言
    詞辯論終結前聲明異議者，視為有前項之同意，刑事訴訟法
    第159條之5定有明文。而其立法意旨在於傳聞證據未經當事
    人之反對詰問予以核實，乃予排斥。惟若當事人已放棄對原
    供述人之反對詰問權，於審判程序表明同意該等傳聞證據可
    作為證據，基於尊重當事人對傳聞證據之處分權，及證據資
    料愈豐富，愈有助於真實發見之理念，此時，法院自可承認
    該傳聞證據之證據能力。經查，本判決所引用下列各項以被
    告以外之人於審判外之陳述為證據方法之證據能力，業經本
    院於準備程序、審判期日時予以提示並告以要旨，而檢察官
    、被告詹硯翔豪均同意具有證據能力（見本院簡上卷第87、
    106頁），且迄至本院言詞辯論終結前均未聲明異議。本院
    審酌該等資料之製作、取得，尚無違法不當之情形，且均為
    證明犯罪事實存否所必要，認為以之作為證據應屬適當，揆
    諸上開規定，自均具證據能力。
二、認定犯罪事實所憑證據及理由：
    訊據被告對於上開犯罪事實坦承不諱（見本院簡上卷第86、
    87、110頁），經查：
  ㈠復有被告於談話紀錄表、警詢、偵查中之供述在卷可稽〈見臺
    灣臺中地方檢察署109年度偵字第34320號卷（下稱偵卷）第
    23至29、51、139至141頁〉，並有告訴人吳仁宗於談話紀錄
    表、警詢、偵查；證人魏冠丞於談話紀錄表、警詢時之陳述
    、證述在卷可參（見偵卷第31至41、53、55、139至141頁）
    ，且有道路交通事故現場圖、道路交通事故調查報告表（一
    ）、（二）、臺中市政府警察局交通事故補充資料表、中國
    醫藥大學附設醫院診斷證明書、路口監視器畫面擷取照片、
    現場照片、車損照片、公路監理電子閘門證號查詢機車駕駛
    人資料、車號查詢機車車籍資料等附卷足憑（見偵卷第43至
    47、63至107、123、127頁）。足認被告之自白與事實相符
    ，堪以認定。
  ㈡按行車速度，依速限標誌或標線之規定，無速限標誌或標線
    者，應依下列規定：一、行車時速不得超過50公里。但在設
    有快慢車道分隔線之慢車道，時速不得超過40公里；汽車在
    同一車道行駛時，除擬超越前車外，後車與前車之間應保持
    隨時可以煞停之距離，不得任意以迫近或其他方式，迫使前
    車讓道；汽車行駛時，駕駛人應注意車前狀況及兩車並行之
    間隔，並隨時採取必要之安全措施，道路交通安全規則第93
    條第1項第1款、第94條第1項、第3項分別定有明文。查被告
    騎上開157-LNR號機車，逾越上開路段慢車道時速40公里之
    速限，以時速約49.44公里之速度超速行駛之情，業據被告
    於本院審理時所不爭執（見本院簡上卷第110頁），並有臺
    中市車輛行車事故鑑定委員會110年8月11日中市車鑑000000
    0案鑑定意見書所載之內容在卷可參（見本院簡上卷第55、5
    6頁），且據臺中市車輛行車事故鑑定委員會於110年8月27
    日以中市車鑑字第1100007245號函送鑑定意見書核算本案被
    告車速計算式說明，有該函暨附件說明附卷可稽（見本院簡
    上卷第73、75頁）。則被告騎上開157-LNR號機車，自應注
    意遵守上開規定，而依當時天候晴、光線為日間自然光線、
    路面鋪裝柏油、乾燥、無缺陷、視距良好，並無不能注意之
    情事，竟疏未注意及此，逾越上開路段速限，以時速約49.4
    4公里之速度超速行駛，復疏未與告訴人吳仁宗所騎腳踏自
    行車慢車保持隨時可以煞停之距離，又疏未注意車前狀況，
    隨時採取必要之安全措施，即貿然騎上開157-LNR號機車直
    行前進，致其所騎上開157-LNR號機車與告訴人吳仁宗所騎
    之腳踏自行車慢車發生碰撞，被告顯有超速行駛及疏未與前
    車保持隨時可以煞停之距離，暨疏未注意車前狀況，並隨時
    採取必要之安全措施之過失，並致告訴人吳仁宗人車倒地，
    受有前揭傷害，足認被告之過失行為與告訴人吳仁宗之前揭
    傷害間，具有相當因果關係。
  ㈢本案車禍經臺中市車輛行車事故鑑定委員會鑑定，該委員會
    於110年8月11日以中市車鑑0000000案鑑定意見書表示：「
    詹硯翔駕駛普通重型機車，行至機慢車優先道，逾越速限、
    未注意車前狀況、未與前車保持適當安全距離撞及前車衍生
    連環事故，為肇事主因。吳仁宗騎乘腳踏自行車，無肇事因
    素」等語，有該鑑定意見書附卷可稽（見本院簡上卷第55、
    56頁），亦堪佐證。至前揭鑑定意見書雖另表示：「魏冠丞
    駕駛普通重型機車，行至機慢車優先道，未注意車前狀況遇
    狀況煞閃不及撞及前方事故車輛，為肇事次因。」等語，然
    告訴人吳仁宗於警詢時自陳：其遭被告所騎上開157-LNR號
    機車追撞後就倒地受傷，其倒地後並沒有被其他車輛撞到等
    語（見偵卷第33頁）；且被告於警詢時稱：我和告訴人吳仁
    宗所騎腳踏自行車發生擦撞後，我的上開157-LNR號機車往
    右倒倒地後，又被後方過來之車牌號碼000-000號普通重型
    機車追撞，該機車沒有撞到我的人等語（見偵卷第25頁），
    核與證人魏冠丞於警詢時自稱：我駕駛車牌號碼000-000號
    普通重型機車（下稱上開653-JHW號機車）行駛至案發地點
    ，因上開157-LNR號機車先和一臺腳踏自行車發生碰撞，上
    開157-LNR號機車才彈到我騎之上開653-JHW號機車左側發生
    擦撞，我沒有撞到其他人等語（見偵卷第39頁）相符，可見
    ，被告所騎上開157-LNR號機車已與告訴人吳仁宗所騎腳踏
    自行車發生碰撞後，魏冠丞所騎之上開653-JHW號機車才再
    與上開157-LNR號機車發生擦撞，且上開653-JHW號機車並無
    碰撞到其他人。足認，證人魏冠丞並無造成告訴人吳仁宗受
    傷，與告訴人吳仁宗前揭傷害間並無因果關係，附此敘明。
　㈣綜上所述，本案事證明確，被告上揭過失傷害犯行，洵堪認
    定，應予依法論科。　
三、論罪科刑：
  ㈠核被告所為，係犯刑法第284條前段之過失傷害罪。
　㈡被告肇事後，於未經有偵查權之機關或公務員發覺為犯嫌前
    ，在警方前往現場處理時當場承認其為肇事人而願接受裁判
    ，有臺中市政府警察局道路交通事故肇事人自首情形紀錄表
    1紙在卷可稽（見本院簡上卷第57頁），經核符合自首要件
    ，爰依刑法第62條前段規定減輕其刑。
四、上訴論斷部分：
  ㈠原審簡易判決以行為人之責任為基礎，審酌被告騎乘普通重
    型機車，因有未注意車前狀況及兩車並行之間隔，並隨時採
    取必要安全措施之過失，致撞及同向前方騎乘自行車之告訴
    人吳仁宗，使告訴人吳仁宗受有前述傷勢，其行為雖非如故
    意犯罪有較高之可責性，然其怠忽及此，仍應予非難；衡以
    被告於偵查中及本院準備程序時均坦承犯行，尚知悔悟，然
    被告尚未與告訴人吳仁宗達成和解以賠償損害，暨斟酌被告
    於本案之過失內容與程度、告訴人吳仁宗於案發當時之情況
    、告訴人吳仁宗所受傷勢及嚴重程度、傷勢對告訴人吳仁宗
    生活之影響〈見本院109年度交易字第2120號卷（下稱本院交
    易卷）第37頁〉，及被告自陳本案未達成和解之原因、教育
    程度、職業及家庭經濟生活狀況（見本院交易卷第37頁；偵
    卷第23頁），被告、告訴人吳仁宗及公訴人之量刑意見（見
    本院交易卷第37、38 頁）等一切情狀，依刑事訴訟法第449
    條第2項、第3項、第454條第2項，刑法第284條前段、第62
    條前段、第41條第1 項前段，刑法施行法第1 條之1 第1 項
    規定，量處有期徒刑3月，如易科罰金，以新臺幣1千元折算
    1日，經核並未逾越法律所規定之範圍，且其認事用法均無
    違誤，量刑亦屬妥適。
　㈡至原審簡易判決犯罪事實漏未敘論被告有以時速約49.44公里
    之速度超速行駛，復疏未與前車之間應保持隨時可以煞停之
    距離之過失部分，由本院逕予補充，且因尚無礙於原審簡易
    判決之本旨，故不構成應予撤銷之事由，附此敘明。
  ㈢檢察官上訴意旨略以：被告本案駕車行為，致告訴人吳仁宗
    受有右股骨頸閉鎖性骨折之傷勢，致告訴人吳仁宗迄今仍行
    動不便；且被告並未與告訴人吳仁宗達成和解，難認被告犯
    後態度良好，是原審判決刑度尚嫌過輕，似與罪刑相當原則
    有違等語（見本院簡上卷第29頁）。被告上訴意旨略以：原
    審判決時尚無鑑定結果，且被告希望與告訴人吳仁宗和解等
    語（見本院簡上卷第86、104頁）。然按刑罰之量定，固屬
    法院自由裁量之職權行使，但仍應審酌刑法第57條所列各款
    事由及一切情狀，為酌量輕重之標準，並非漫無限制。在同
    一犯罪事實與情節，如別無其他加重或減輕之原因，下級審
    法院量定之刑，亦無過重或失輕之不當情形，則上級審法院
    對下級審法院之職權行使，原則上應予尊重（最高法院85年
    度台上字第2446號判決參照）。是法官於個案審判時，依個
    案情節加以審酌量刑，倘無裁量濫用情事，要難謂其有不當
    之處。查被告所犯過失傷害罪，其法定刑為1年以下有期徒
    刑、拘役或10萬元以下罰金。經核原審簡易判決之量刑並未
    違反法定刑之範圍，而本院認原審量處被告上開刑度，及諭
    知有期徒刑如易科罰金之折算標準，亦實難認有何過重或失
    輕之不當情事。從而，檢察官上訴指摘原審量刑過輕，及被
    告前揭上訴意旨，均為無理由，應予駁回。
五、被告前未曾因故意犯罪受有期徒刑以上刑之宣告，有臺灣高
    等法院被告前案紀錄表1份在卷可稽。爰審酌被告因一時失
    慮觸犯刑章，而被告與告訴人吳仁宗於本院審理時已調解成
    立，告訴人吳仁宗同意本院以調解成立條件給予被告緩刑之
    宣告之情，有本院110年度中司附民移調字第107號調解筆錄
    在卷可稽（見本院簡上卷）。本院認被告經此偵審科刑程序
    後，應知警惕而無再犯之虞，經綜核各情，本院認所宣告之
    刑以暫不執行為適當，爰併予宣告緩刑2年，以啟自新，惟
    為確保被告於緩刑期間，能按其與告訴人吳仁宗調解成立內
    容所承諾之金額及付款期間履行，以確實收緩刑之功效，爰
    將被告與告訴人吳仁宗所調解成立之本院110年度中司交附
    民移調字第107號調解程序筆錄內容，引為被告依刑法第74
    條第2項第3款規定應支付之損害賠償，命被告應依本院110
    年度中司交附民移調字第107號調解程序筆錄內容履行賠償
    義務。另按刑法第75條之1第1項第4款規定，被告違反本院
    所定上開命支付予告訴人吳仁宗損害賠償金額之事項情節重
    大，足認原宣告之緩刑難收其預期效果，而有執行刑罰之必
    要者，得撤銷其緩刑之宣告，附此敘明。
據上論斷，應依刑事訴訟法第455條之1第1項、第3項、第368條
，刑法第74條第1項第1款、第2項第3款，判決如主文。 　　
本案經檢察官許景森提起公訴，經檢察官郭逵提起上訴，由檢
察官張凱傑到庭執行職務。 
中　　華　　民　　國　　110 　年　　11　　月　　24　　日
                  刑事第五庭    審判長法  官  唐中興
　　　　　　　　　
                                      法  官  黃世誠
　　　　　　　　　　　　　　　　　　　
                                      法　官　黃佳琪
以上正本證明與原本無異。
不得上訴。
                                      書記官  顏偉林
中　　華　　民　　國　　110 　年　　11　　月　　24　　日

附錄論罪科刑法條：
中華民國刑法第284條
因過失傷害人者，處1年以下有期徒刑、拘役或10萬元以下罰金
；致重傷者，處3年以下有期徒刑、拘役或30萬元以下罰金。